臺北高等行政法院判決
　　　　　　　　　　　　　　　　　　 95年度簡字第00984號
原　　　告　甲○○
訴訟代理人　高瑩　律師
被　　　告　臺北市政府
代　表　人　乙○○市長）住同.
訴訟代理人　丙○○
上列當事人間因就業服務法事件，原告不服行政院勞工委員會中
華民國95年10月27日勞訴字第0950037236號訴願決定，提起行政
訴訟。本院判決如下：
  主  文
原告之訴駁回。
訴訟費用由原告負擔。
  事  實
一、事實概要：
    原告聘僱之菲律賓籍勞工RUBINO BIENVENIDO DURANTE君（
    以下簡稱R君，護照號碼：MM123775）於93年5月4日入境，
    依受聘僱外國人健康檢查管理辦法第7條第1項規定，原告至
    遲應於94年11月4日前後30日內（最遲於94年12月4日前）安
    排該外勞至中央衛生主管機關指定之醫院接受入境後滿18個
    月之定期健康檢查，惟原告遲至95年5月16日始為R君辦理上
    開事項，經被告衛生局於95年6月5日以北市衛疾字第095514
    74400號函移請被告查處，案經被告審查屬實，乃依就業服
    務法第57條第5款及第67條第1項規定，於95年7月12日以府
    勞2字第09535052400號裁處書，處原告罰鍰新台幣（以下同
    ）6萬元整。原告不服，提起訴願，遭駁回後，遂向本院提
    起行政訴訟。
二、兩造聲明：
    (一)原告聲明：
      1.訴願決定及原處分均撤銷。
      2.訴訟費用由被告負擔。
    (二)被告聲明：
      1.駁回原告之訴。
      2.訴訟費用由原告負擔。
三、兩造爭點：
    原告是否違反就業服務法第57條第5款及第67條第1項規定？
    (一)原告主張：
      1.按「違反行政法上義務之行為非出於故意或過失者，不
        予處罰。」「不得因不知法規而免除行政處罰責任。但
        按其情節，得減輕或免除其處罰。」按處罰之成立，除
        須其行為與刑罰法規所規定之構成要件合致外，尚有其
        行為具有違法性方可構成，而行為違法性之判斷，依通
        說固然可以行為之構成要件合致性加以推定，但在行為
        具有阻卻違法事由時，仍可排除其行為之違法性。又阻
        卻違法事由依通說認為尚可允許有超法規之阻卻違法事
        由，阻卻其行為之違法性，其審酌標準即以整體法價值
        標準為衡量基礎。
      2.原告為菲律賓華僑，因中文識字閱讀程度不高，故關於
        相關外籍勞工行政規則之規範無法明確知悉明瞭，且其
        於聘僱外籍勞工時，僅受相關仲介人員之安排為相關程
        序之進行，然並無知悉相關工作規則之內容，而相關工
        作規則應注意之事項，均由其所聘外勞R君所告知進行
        ，而原告手中並未持有相關工作須知，僅有R君持有工
        作須知要點，原告亦多次叮嚀R君若有相關規則需遵守
        者，應詳盡告知並善盡注意義務。
      3.原告於93年5月4日引進聘僱R君為外籍勞工，即依規定
        為健康檢查，並於6個月後依規定為健康檢查，然因R
        君之告知誤認為前次健康檢查後18個月內再為健康檢查
        即可，故遂於95年5月16日於其所認之期限內再次辦理
        健檢程序，詎料竟已逾越主管機關所新編印之「外籍勞
        工在華工作須知」所列期限。
      4.然經查，原R君所持原版行政院勞工委員會所核發之「
        外籍勞工在華工作須知」第3條所列英文條文：『
        Medical examinations on the 18th month and repor-
        ting of results』並未明文列出十八月之起算十日，
        造成諸多誤會與陷人於罰之窘境，此比照新版之「外籍
        勞工在華工作須知」第1條之規定「Upon your arrival
         in Taiwan, get a medical examination done with-
         in 3 days in a government accredited hospital.
         Your employer should also arrange for your suc-
         ceeding medical examinations 30 days before or
         after the completion of your 6th month, 18th
         month, and 30th month of employment from your
         date of arrival.」明確陳列起算時點，顯見原工作
        需知之規定並不明，故造成R君解釋上之錯誤，並致原
        告逾期方進行健康檢查之程序，系爭之逾期顯不可歸責
        於原告，合前開所述之處罰理論依據及衡諸系爭工作規
        則之規範價值，原告實不具違法性及可歸責性。
      5.窺諸原處分意旨及訴願理由，僅以原告不能以不知規定
        為由，遽然認定原告有違規之事由，並未衡量原告之主
        客觀情事，審酌客觀可歸責性。原告並無固定工作、經
        濟拮据，實無力負擔鉅額罰鍰。為此，狀請判決如訴之
        聲明所示，若仍認為原告有違法之處，亦懇請酌減罰金
        ，實感德便。
    (二)被告主張：
      1.按外籍勞工健康檢查及報備係就業服務法第57條第5款
        之強制性規範。我國實施外籍勞工健康檢查及報備措施
        ，係為有效防杜境外移入傳染病，因外籍勞工人數眾多
        ，罹患傳染病對國內防疫衝擊甚大，並對國人生命及健
        康之影響亦為甚鉅，在國內醫療防疫資源有限之情況下
        ，基於保障國人健康權以及維護國內防疫安全，外籍勞
        工需於指定期限內實施健康檢查並完成報備。
      2.原告於93年5月4日引進之菲律賓籍外國人R君，上期（6
        個月）定期健康檢查結果雖健檢合格，卻逾期報備；本
        期（18個月）定期健康檢查應於94年10月5日至94年12
        月4 日完成體檢，惟原告遲至95年5 月16日才辦理健康
        檢查，有原告之陳述意見書及被告衛生局95年6 月5日
        北市衛疾字第09551474400 號函可稽。本件認事用法，
        並無違誤。
      3.原告陳明因中文程度不佳，仲介未盡告知義務，一切相
        關規則全由外勞R君告知。R君因誤認法規，以致逾期辦
        理外勞第18個月健康檢查。惟依據就業服務法第57 條
        第5 款及受聘僱外國人健康檢查管理辦法第7 條皆明定
        ，辦理丙類人員健康檢查為雇主應盡義務。原告應主動
        詢問仲介公司或相關政府機關雇主應知事項，而非依託
        外勞告知其應盡義務。是以原告違反就業服務法第57條
        第5 款之規定，至臻明確。
      4.經查行政院勞工委員會91年12月編印之「外籍勞工在華
        工作須知」入國後辦理健康檢查及報備事宜：
        1.Please process medical examination within 3
        days upon arrival. 2.Medicalexamination on the
        6th month and reporting of results. 3.Medical
        examinations on the 18th month and reporting of
        results.與94 年12月新編印之「外籍勞工在華工作須
        知」之Undergo Periodic Medical Examinations：
        Upon your arrival in Taiwan, get a medical
        examination done within 3 days in a government-
        accredited hospital.
        Your employer should also arrange for your succ-
        eeding medical examinations 30 days before or
        after the completion from your date of arrivals.
        新舊版本對於定期健康檢查雖陳述不同，然意義無異。
        原告認為舊版無明確陳列起算時點，造成R君解釋上錯
        誤並致原告逾期辦理。案查「外籍勞工在華工作須知」
        舊版英文亦無書寫第18個月起算日期由第6個月健康檢
        查開始。R君縱有疑慮，亦可撥打手冊上載明之電話詢
        問，不應以規定不明而認定逾期不可歸責於原告。
      5.告知健康檢查辦理日期非外勞之法定義務，原告不應以
        外勞誤會法規而規避應盡義務。綜上所陳，本件原告違
        法事實至為明顯，被告對之予以處分於法自無不當及違
        誤，原告所訴為無理由，請駁回原告之訴。
  理  由
一、按「雇主聘僱外國人在中華民國境內從事之工作，除本法另
    有規定外，以下列各款為限：……九、家庭幫傭。十、為因
    應國家重要建設工程或經濟社會發展需要，經中央主管機關
    指定之工作。十一、其他因工作性質特殊，國內缺乏該項人
    才，在業務上確有聘僱外國人從事工作之必要，經中央主管
    機關專案核定者。」、「……第一項受聘僱外國人入境前後
    之健康檢查管理辦法，由中央衛生主管機關會商中央主管機
    關定之。」、「雇主聘僱外國人不得有下列情事：一、……
    五、未依規定安排所聘僱之外國人接受健康檢查或未依規定
    將健康檢查結果函報衛生主管機關。」、「違反……第57條
    第5款……規定，處新臺幣6萬元以上30萬元以下罰鍰。」分
    別為就業服務法第46條第1項第9款至第11款、第48條第3項
    、第57條第5 款及第67條第1 項所明定。次按「本辦法依就
    業服務法（以下簡稱本法）第48條第3 項規定訂定之。」、
    「本辦法用詞定義如下：一、……三、丙類人員：指受聘僱
    從事本法第46條第1 項第8 款至第11款規定工作之外國人。
    」、「雇主應於丙類人員入國工作滿6 個月、18個月及30
    個月之日前後30日內，安排其至指定醫院接受定期健康檢查
    ；其檢查應包括下列項目：……雇主應於收受指定醫院核發
    前項健康檢查證明日起15日內，檢具下列文件送交所在地衛
    生主管機關核備：一、中央主管機關核發之外國人聘僱許可
    文件。二、前項健康檢查證明正本。三、受檢外國人名冊。
    四、前次健康檢查合格之同意核備函。」為受聘僱外國人健
    康檢查管理辦法第1 條、第2 條第3 款及第7 條所明定。
二、查本件原告聘僱之菲律賓籍勞工R君於93年5月4日入境，依
    受聘僱外國人健康檢查管理辦法第7條第1項規定，原告至遲
    應於94年11月4日前後30日內（最遲於94年12月4日前）安排
    該外勞至中央衛生主管機關指定之醫院接受入境後滿18個月
    之定期健康檢查，惟原告遲至95年5月16日始為R君辦理上開
    事項，此為原告所承認，原告雖主張其因中文程度較差，不
    了解相關規定，以致遲誤外勞R 君入國工作滿18個月時必須
    辦理健康檢查云云，然按，辦理外勞R 君健康檢查為原告應
    盡義務，因此，原告對於相關規定自應予以了解，如有不清
    楚之處，並應主動詢問仲介公司或政府主管機關，尚難以中
    文程度差，不了解定期健康檢查相關規定，而阻卻其違規責
    任，原告上開主張，不足採信。
三、原告對於其所聘僱之外勞Ｒ君，既未依上揭法令於94年11月
    4 日前後30日內為其辦理入國工作滿18個月之健康檢查，自
    有違就業服務法第57條第5 款之規定，從而，被告依同法第
    67條第1 項規定，裁罰最低額度之6 萬元罰鍰，洵屬有據，
    訴願決定遞予維持，亦無不合，原告徒執前詞，訴請撤銷，
    為理由，應予駁回。又本件係屬簡易案件，依行政訴訟法第
    233條之規定，得不經言詞辯論而為判決，併此敘明。
據上論結，本件原告之訴為無理由，爰依行政訴訟法第98條第3
項前段，判決如主文。
中　　華　　民　　國　　96　　年　　3　　 月　　16　　日
                        第四庭法  官　侯　東　昇
上為正本係照原本作成。
本件以訴訟事件所涉及之法律見解具有原則性者為限，始得於本
判決送達後20日內向本院提出上訴狀並表明上訴理由，如已於本
判決宣示後送達前提起上訴者，應於判決送達後20日內補具上訴
理由書（均須按他造人數附繕本），且經最高行政法院許可後方
得上訴。
中　　華　　民　　國　　96　　年　　3　　 月　　16　　日
　　　　　　　　　　　　　　　書記官　陳　又　慈
